【裁判字號】    98,上易,2474
【裁判日期】    981007
【裁判案由】    妨害名譽
【裁判全文】
臺灣高等法院刑事判決                98年度上易字第2474號
上  訴  人
即  被  告  甲○○
上列上訴人因妨害名譽案件，不服臺灣板橋地方法院98年度易字
第192號，中華民國98年7月31日第一審判決（起訴案號：臺灣板
橋地方法院檢察署97年度偵字第14956號），提起上訴，本院判
決如下：
    主  文
上訴駁回。
    理  由
一、依刑事訴訟法第350條、第361條、第362條、第367條規定，
    不服地方法院之第一審判決而上訴者，須提出上訴書狀，並
    應敘述具體理由，為上訴必備之程式；其所提出之書狀未敘
    述上訴理由，或僅曾以言詞陳述上訴理由者，均應於上訴期
    間屆滿後20日內補提理由書於第一審法院。第一審法院經形
    式審查，認逾期未補提上訴理由者，應定期間先命補正；逾
    期未補正者，為上訴不合法律上之程式，應以裁定駁回。倘
    已提出上訴理由，但所提非屬具體理由者，則由第二審法院
    以上訴不合法律上之程式，判決駁回。而所謂具體理由，必
    係依據卷內既有訴訟資料或提出新事證，指摘或表明第一審
    判決有何採證認事、用法或量刑等足以影響判決本旨之不當
    或違法，而構成應予撤銷之具體事由，始克當之（例如：依
    憑證據法則具體指出所採證據何以不具證據能力，或依憑卷
    證資料，明確指出所為證據證明力之判斷如何違背經驗、論
    理法則）；倘僅泛言原判決認定事實錯誤、違背法令、量刑
    失之過重或輕縱，而未依上揭意旨指出具體事由，或形式上
    雖已指出具體事由，然該事由縱使屬實，亦不足以認為原判
    決有何不當或違法者（例如：對不具有調查必要性之證據，
    法院未依聲請調查亦未說明理由，或援用證據不當，但除去
    該證據仍應為同一事實之認定），皆難謂係具體理由，俾與
    第二審上訴制度旨在請求第二審法院撤銷、變更第一審不當
    或違法之判決，以實現個案救濟之立法目的相契合，並節制
    濫行上訴（最高法院97年度台上字第892號判決意旨參照）
    。
二、本件上訴人即被告甲○○上訴理由略謂：並未因薪資糾紛而
    有誹謗訊浩有限公司（下稱訊浩公司）之事實；其住處遭人
    刻意盜用上網之可能性甚高，訊浩公司亦可能以此作為不付
    被告薪資之理由；亦未於97年3月17日下午2時於老咖啡館三
    重店發送電子郵件，並有證人乙○○到庭作證，原審認定無
    法信服；並未發送新聞稿，且新聞稿之內容亦非刻意誹謗；
    訊浩公司已遭大陸公司解除代理授權，不具備控告被告之資
    格；證人姚舜每月支領訊浩公司新台幣（下同）6萬元之顧
    問費，其證詞並不可採云云。
三、本院查：
  (一)原審依網路留言內容列印資料（臺灣板橋地方法院檢察署97
    年度偵字第14956號卷，下稱偵查卷第8至13頁）；上述留言
    之IP位址當時上網之裝機地址，在被告住處，有中華電信數
    據CRIS查詢單結果檔、雅虎奇摩「公文回覆信箱」以電子信
    箱所寄送之前揭留言者帳號對照等資料（偵查卷第57、58、
    65、66、68、69頁），認被告有張貼原判決附表一所示之內
    容，並以一般常情，他人尚無入侵被告住處刻意張貼網路留
    言，且留言之指摘對象復恰好係被告甫離職而與被告有薪資
    糾紛之訊浩公司之可能；且說明被告家中裝設無線上網，理
    論上有可能遭人在附近他處盜用上網，但此種情形仍屬較為
    不常見之變態情形，惟並無其他任何證據可資佐明，自不得
    僅以該可能即遽為有利於被告之認定。另敘明依上述留言內
    容所使用不同帳號之作法以觀，益足認被告有藉此隱藏其真
    實身分以免遭追查之防範動作，被告以其知悉網路IP可查，
    其不可能上網留言云云，並不可採。另依經證人姚舜於偵查
    中證述（偵查卷第106、107頁），電子郵件暨新聞稿之列印
    資料（偵查卷第7至9頁），上述電子郵件當時IP位址之裝機
    地址位於臺北縣三重市○○路○段206號之老咖啡館三重店
    （該店有1、2樓），有中華電信數據CRIS查詢單結果檔、雅
    虎奇摩「公文回覆信箱」以電子信箱所寄送之前揭帳號登入
    時間、上網地點等資料（偵查卷第53、69頁），及證人即老
    咖啡館三重店店長黃芝宜證言（偵查卷第28至31、110、111
    頁），認被告有以電子郵件發送主題為「驚爆內蒙古小肥羊
    火鍋經營危機」之電子郵件給工商時報記者姚舜等人，該郵
    件並附加一份標題「大陸餐飲品牌來台，水土不符難經營，
    內蒙古小肥羊火鍋對抗物料上漲壓力傳財務危機」，並以證
    人乙○○關於曾與被告碰面之證言因無上述IP位址資料可佐
    ，較證人黃芝宜之證言不可採。並以被告前述犯行，係以一
    犯意接續犯刑法第310條第2項之加重誹謗罪，另審酌被告未
    與訊浩公司和解或對之有所賠償，及被告之犯罪動機、目的
    、手法、素行紀錄、智識程度及其家庭經濟狀況等一切情狀
    ，量處被告拘役50日，並諭知易科罰金之折算標準。本院從
    形式上觀察，原判決並無認定事實錯誤、量刑瑕疵或違背法
    令之情形。
  (二)關於上訴人即被告甲○○所指：其並未因薪資糾紛而有誹謗
    訊浩公司事實；其住處遭人刻意盜用上網之可能性甚高，訊
    浩公司亦可能以此作為不付被告薪資之理由；並未於97 年3
    月17日下午2時於老咖啡館三重店發送電子郵件，有證人乙
    ○○到庭作證，原審認定無法信服；亦未發送新聞稿，且新
    聞稿之內容亦非刻意誹謗各節部分，經核均係被告於原審所
    提出之抗辯，原審亦如上述，已分就被告上述抗辯詳述不採
    被告抗辯之理由，被告僅援與原審中同一抗辯事由上訴，並
    未依據卷內既有訴訟資料或提出新事證，指摘原判決認事用
    法有何不當或違法，並足構成應撤銷之具體事由，洵難認該
    部分指摘屬具體理由。
  (三)另上訴人即被告甲○○所指：訊浩公司已遭大陸公司解除代
    理授權，不具備控告被告之資格；證人姚舜每月支領訊浩公
    司6萬元之顧問費，其證詞並不可採各節部分。經查，被告
    既不爭執「內蒙古小肥羊火鍋（松江店）」係由訊浩公司所
    經營，則僅需訊浩公司合法提起告訴即足，與大陸公司有無
    解除代理授權無涉，亦不足以推翻原審之認定，況且被告亦
    未提出任何確定之新證據；至於其泛謂姚舜支領訊浩公司費
    用部分，亦未見被告提出任何佐證，其上述指摘，亦顯難認
    係得合法上訴之具體理由。
  (四)綜上，上訴人即被告甲○○並未依據卷內既有訴訟資料指摘
    或表明原審判決有何採證認事、用法或量刑等足以影響判決
    本旨之不當或違法，而構成應予撤銷之具體事由，揆諸上開
    說明，均難謂已敘明具體理由，本件上訴不合法律上之程式
    已明，爰不經言詞辯論，逕以判決駁回。
四、據上論斷，應依刑事訴訟法第367條前段、第372條，判決如
    主文。
中    華    民    國    98    年     10     月   7    日
                  刑事第九庭  審判長法  官  陳貽男
                                    法  官  周盈文
                                    法  官  詹駿鴻
以上正本證明與原本無異。
不得上訴。
                                    書記官  梁淑時
中    華    民    國    98    年    10    月    7     日


司法院資訊處製作；財團法人民間司法改革基金會備份。
